臺灣嘉義地方法院民事判決　九十二年度訴字第四六七號
　　原　　　告　己○○
　　訴訟代理人　盧奇南律師
　　複代理人　　邱川崎律師
　　被　　　告　丙○○
　　兼訴訟代理
　　人　　　　　丁○○○　　住.
　　被　　　告　戊○○○　　住.
　　　　　　　　乙○○　　　住.
　　　　　　　　甲○○　　　住.
右列當事人間請求分割共有物事件，本院於民國九十三年四月二十八日言詞辯論終結
而判決如左：
    主   　 文
坐落嘉義縣民雄鄉○○○段八九號土地（地目；旱），面積一五三七平方公尺，其分
割方法如附圖二記載（嘉義縣大林地政事務所九十三年一月十二日嘉林地二字第０二
四五號複丈成果圖）：編號１部分面積二二三平方公尺歸原告取得。
編號２部分面積二二三平方公尺歸被告丙○○取得。
編號３部分面積二二三平方公尺歸被告甲○○取得。
編號４部分面積二二三平方公尺歸被告乙○○取得。
編號６部分面積二二三平方公尺歸被告戊○○○取得。
編號７部分面積二二三平方公尺歸被告丁○○○取得。
編號５部分面積一九九平方公尺，作為道路，由雙方按應有部分比例保持共有。
本案訴訟費用由原告及被告各負擔六分之一。
    事實及理由
壹、原告主張：
  一、坐落嘉義縣民雄鄉○○○段八九號土地（以下簡稱；本件土地），面積一五三
      七平方公尺（地目；旱），為雙方共有，應有部分均各為六分之一，雙方並無
      不得分割約定，本件土地無農業發展條例第十六條所規定情形，因無法達成協
      議分割，於是，原告根據共有物分割請求權法律關係，請求裁判分割本件土地
      ，其分割方法如附圖一所示；編號１部分面積一二一平方公尺歸原告取得，編
      號２部分面積一七一平方公尺歸被告丙○○取得，編號３部分面積三０六平方
      公尺歸被告甲○○取得，編號４部分面積二五六平方公尺歸被告乙○○取得，
      編號６部分面積一七一平方公尺歸被告戊○○○取得，編號７部分面積一七一
      平方公尺歸被告丁○○○取得，編號５部分面積三四一平方公尺，由雙方按應
      有部分比例保持共有，作為通行道路。
  二、原告所提附圖一所示分割方案，道路寬六公尺，本件土地西鄰同段八八號、八
      七號及北鄰九一號土地均屬建地，對原告所有同段九一號、被告乙○○所有同
      段八八號土地均可增加使用價值，而且，原告及被告丙○○、劉蔡彩雲、丁○○○均同意負擔六公尺道路使用面積，並自動放棄要求被告甲○○、乙○○補
      償，故應以原告分割方案可採。
  三、提出土地登記簿謄本、地籍圖（均為影本）、分割方案圖各一份，作為證明。
貳、被告抗辯：
  一、被告戊○○○、丁○○○、丙○○均同意原告所提分割方案。
  二、被告甲○○、乙○○不同意原告所提分割方案，並請求裁判分割如附圖二所示
      ；編號１部分面積二二三平方公尺歸原告取得，編號２部分面積二二三平方公
      尺歸被告丙○○取得，編號３部分面積二二三平方公尺歸被告甲○○取得，編
      號４部分面積二二三平方公尺歸被告乙○○取得，編號６部分面積二二三平方
      公尺歸被告戊○○○取得，編號７部分面積二二三平方公尺歸被告丁○○○取
      得，編號５部分面積一九九平方公尺，由雙方按應有部分比例保持共有，作為
      通行道路。
參、本院判斷：
  一、本件土地為雙方共有，有土地登記謄本附卷證明。本件土地無不能分割的協議
      ，雙方均未爭執，依照民法第八二三條第一項規定：「各共有人，得隨時請求
      分割共有物。但因物之使用目的不能分割或契約訂有不分割之期限者，不在此
      限」、第八二四條規定：「共有物之分割，依共有人協議之方法行之。分割之
      方法，不能協議決定者，法院得因任何共有人之聲請，命為左列之分配：１、
      以原物分配於各共有人。２、變賣共有物，以價金分配於各共有人。以原物為
      分配時，如共有人中，有不能按其應有部分受分配者，得以金錢補償之」，本
      件土地並沒有因為使用目的而不能分割，或法律有不得分割的規定，故原告請
      求裁判分割本件土地，符合法律規定，可以准許。
  二、本院裁判分割共有物時，通常斟酌考量下列因素；各共有人間的公平性、共有
      土地利用上的經濟性、共有物的使用現況、分割後是否將會拆除地上建物、各
      共有人間的利害關係、共有人的意願與分得後共有物的利用價值等作為綜合考
      量。
      本院於民國九十二年五月八日至現場勘驗，本件土地上無建物，目前均未種植
      農作物，有本院勘驗筆錄附卷可證。本件土地分割，被告戊○○○、丁○○○
      、丙○○均同意原告分割方案，故雙方最大差異處在於；道路使用面積。本件
      土地位於鄉村，原告方案保留六公尺寬道路面積，被告甲○○、乙○○方案保
      留三公尺寬道路面積，後者方案，共有人各自負擔道路面積均相同，不會造成
      太大的負擔，而可以增加土地使用面積，對原告及其他被告均無不利，並且，
      不會使分割後的土地法律關係更加複雜，故可以被本院採用。此一分割方法，
      不僅符合土地使用現況，而且更能發揮土地再利用的經濟實益，故判決分割如
      主文第一項的記載。
  三、本件為共有物分割訴訟，依照民事訴訟法第八十條之一規定：「因共有物分割
      、經界或其他性質上類似之事件涉訟，由敗訴當事人負擔訴訟費用顯失公平者
      ，法院得酌量情形，命勝訴之當事人負擔其一部」，故應由被告甲○○、乙○○負擔一部分訴訟費用。
肆、訴訟費用負擔的依據；依照民事訴訟法第七十八條、第八十條之一，判決如主文
    。
中　　　華　　　民　　　國　　　九十三　　年　　　五　　月　　　十二　　日
                                  臺灣嘉義地方法院民事第二庭
                                      法　官　甘　大　空
右為正本係照原本作成
如對本判決上訴應於送達後二十日內向本院提出上訴狀
中　　　華　　　民　　　國　　　九十三　　年　　　五　　月　　　十二　　日
                                      書記官　李　銷　勳
